【裁判字號】    98,中簡上,350
【裁判日期】    980430
【裁判案由】    詐欺
【裁判全文】
臺灣臺中地方法院刑事判決           98年度中簡上字第350號
上  訴  人
即  被  告  丙○○
上列上訴人即被告等因詐欺案件，不服本院民國98年2月17日97
年度中簡字第2899號刑事簡易判決（檢察官聲請簡易判決處刑案
號：97年度偵字第9946號），提起上訴，本院管轄第二審合議庭
判決如下︰
    主      文
上訴駁回。
    犯罪事實及理由
一、本案經本院合議庭審理結果，認第一審簡易判決之認事用法
    及量刑均無不當，應予維持，並引用本院第一審刑事簡易判
    決書之記載（如附件一所示）。另證據部分，並補充引用中
    國信託商業銀行股份有限公司民國98年4月14日中信銀字第0
    9822271204729號檢送之該行臺中分行帳號000000000000號
    帳戶歷史交易查詢報表（本件公訴人、上訴人即被告丙○○
    均不爭執上開證據資料之證據能力，依刑事訴訟法第159條
    之5規定，有證據能力）。
二、上訴人即被告丙○○上訴意旨略以：伊所有之本案中國信託
    銀行帳戶存摺、提款卡連同提款密碼等十餘家銀行存摺等相
    關資料，原本均係放在隨身所攜之手提包中，嗣於96年9月
    底或10月初某日，在臺中市○○街附近，伊將該手提包放置
    在機車置物箱內，不久，伊即發現機車置物箱遭人撬開，上
    開手提包亦遭人打開竊走含本案中國信託銀行帳戶存摺、提
    款卡連同提款密碼等在內共3家銀行之帳戶資料。伊原本要
    報案處理，但因為事情一忙就忘記了；伊確實並未將本案中
    國信託銀行帳戶存摺、提款卡連同提款密碼等交付犯罪集團
    使用，事實上，伊財務金錢往來很大，去年還買了土地、房
    子，根本就不需要賣帳戶，不過伊現在生活很困難，小孩子
    尚在唸幼稚園，連學費都繳不出來，請求從輕發落云云。
三、經查：
  (一)上訴人即被告雖以前揭詞情置辯，惟其就其所辯本案中國信
    託商業銀行臺中分行帳號000000000000號帳戶之提款卡，連
    同載有上開帳戶提款密碼之存摺係遺失一情，並未提出任何
    證據加以證明。且其於偵訊中先係辯稱係放在其位於臺中市
    ○○街45號3樓內遺失云云，惟於本院審理中又改口辯稱：
    係隨手提包放在機車置物箱內被偷云云，所辯先後不一，猶
    難採信，併徵其之心虛。又存摺帳戶乃屬個人重要金融工具
    ，如此重要之金融工具，遺失或遭竊後為免遭人盜用，衡情
    均會立即辦理掛失或報警，然上訴人即被告自承其係遺失，
    甚或係遭竊走前開帳戶之提款卡、提款密碼及存摺云云，但
    卻未報警或掛失，其前開舉措顯悖於社會常情，況且，上訴
    人即被告於本院審理中一再辯稱：伊財務往來很大，有買基
    金、股票，都是使用銀行帳戶交易，主要就是利用本案帳戶
    等語，苟其所述為真，則其自當對本案帳戶等相關銀行資料
    妥善保存，雖不致於時時鎖於保管箱中，然亦不致於輕忽、
    草率地藏放在機車置物箱中，何況係於遭竊後，毫不在意，
    亦未掛失或報警處理，僅僅以有他事要忙，就不加以理會，
    其所為顯然違反社會一般人之認識，益徵其此部分所辯，確
    不可信。復以，本案被害人甲○○匯入上訴人即被告前開帳
    戶金額，係經詐欺集團成員以持提款卡由自動櫃員機之方式
    予以提領，此有上訴人即被告前開帳戶之歷史交易查詢報表
    在卷可憑，苟非上訴人即被告提供提款密碼予該等詐騙集團
    成員，豈可能輕易得知提款密碼，況且上訴人即被告於本院
    審理中可當庭默唸其提款密碼，甚直稱提款密碼很簡單，伊
    到現在都不會忘等語，有本院審理筆錄在卷可查。既然如此
    ，則其又豈有可能會將提款密碼寫在存摺上！再者，詐欺集
    團為確保其詐欺之犯罪所得，其所使用供被害人匯入款項之
    帳戶，必定是其能掌控之帳戶，以確保其能順利提領受詐欺
    者匯入之款項，故其經常以買受或租用之方式以取得帳戶，
    豈有可能以詐騙或盜取之方式取得存摺、提款卡，甚而係提
    款密碼，而使其花費心力詐欺所得之款項，陷於隨時可能為
    被告申請掛失止付而無法取得之危險。準此，上訴人即被告
    所有之前開中國信託商業銀行臺中分行帳號000000000000號
    帳戶之存摺、提款卡、提款密碼，應係經上訴人即被告同意
    交予詐欺集團成員使用等情應可認定。上訴人即被告前開所
    辯，應無足採。
  (二)金融機構之帳戶為個人理財之工具，為便利大眾使用此一理
    財工具，以資活絡資金供需，對於申請開設金融帳戶並無設
    有任何特殊之限制，一般民眾皆能自由申請開戶，並得同時
    在不同金融機構申請多數存款帳戶使用，乃眾所周知之事實
    ，依一般人之社會生活經驗，倘係經由合法管道之收入或支
    出，其於金融帳戶之存放及提領，本可自行向金融行庫開立
    帳戶後使用，殊無大費周章使用他人帳戶之必要，況且近來
    類如刮刮樂、退稅轉帳等詐騙案件層出不窮，詐騙集團多利
    用人頭帳戶做為出入帳戶，不僅廣為媒體所披載，亦經政府
    一再宣導提醒注意，尤以現今各地金融機構所設自動提款機
    莫不設定轉帳之警示畫面，或張貼警示標語，促請使用大眾
    注意，衡諸目前社會以電視、報紙甚至網路等管道流通資訊
    之普及程度，以及使用自動提款機從事提款、轉帳交易之頻
    繁，苟見有陌生人不思以自己名義申請開立帳戶，反而向不
    特定人蒐集或收購他人之金融機構帳戶使用，帳戶所有人焉
    能安心將其帳戶交付收購帳戶之人，而絲毫未加懷疑其收集
    帳戶之目的即在於詐取他人財物？上訴人即被告既明知詐騙
    集團多以蒐集他人帳戶供作詐騙被害人匯款之犯罪工具，而
    將其所開立之中國信託商業銀行臺中分行帳號000000000000
    號帳戶之存摺、提款卡、提款密碼交予他人，由此顯見上訴
    人即被告對於他人係將該等帳戶用以實施詐欺犯行，當可預
    見，且其對於該人利用其帳戶向人詐取財物，並無違背其本
    意，是上訴人即被告主觀上應具有幫助他人詐取財物之不法
    犯意甚明。至上訴人即被告雖提出兆豐國際商業銀行自動櫃
    員機交易明細表、案外人沈姲廷所有之臺灣銀行帳戶存摺、
    交易明細、本票、信用卡結清證明書、不起訴處分書等欲證
    明其財務往來交易很大、資金充裕，並無須出售帳戶等情，
    惟上訴人即被告是否有資力，與其是否會將本案帳戶等相關
    帳戶資料交付他人使用，純屬二事，茲縱認上訴人即被告此
    部分所述為真，亦不足為其有利之認定，況且，上訴人即被
    告於上訴狀具體明言：「˙˙˙看完了判決書後，深感自己
    真的含冤莫白，要請律師我身上也沒錢，而且我身邊育有一
    名六歲的小孩，現在在念˙˙˙大班，法官大人妳知道嗎？
    我的小孩至今學費都還沒有繳，真的是山窮水盡的地步」等
    語，可見上訴人即被告所稱其財務往來交易很大、資金充裕
    等語，確難以盡信，更無從採為有利上訴人即被告之依據。
    據此，上訴人即被告上訴否認犯罪，為無理由，應予以駁回
    。
  (三)按刑罰之量定，固屬法院自由裁量之職權行使，但仍應審酌
    刑法第57條所列各款事由及一切情狀，為酌量輕重之標準，
    並非漫無限制；在同一犯罪事實與情節，如別無其他加重或
    減輕之原因，下級審法院量定之刑，亦無過重或失輕之不當
    情形，則上級審法院對下級審法院之職權行使，原則上應予
    尊重，有最高法院85年臺上字第2446號判決意旨可資參照。
    次按上訴人即被告係犯刑法第30條第1項前段、第339條第1
    項之幫助詐欺取財罪，而該罪之法定本刑為5年以下有期徒
    刑、拘役或科或併科一千元以下罰金。而原審依刑事訴訟法
    第449條第1項前段、第3項、第454條第2項，刑法第30條第1
    項前段、第2項、第339條第1項、第41條第1項前段、刑法施
    行法第1條之1第1項、第2項前段，判處上訴人即被告有期徒
    刑3月，並諭知如易科罰金以新臺幣一千元折算1日，其法律
    適用及量刑均屬妥適，上訴人即被告上訴請求從輕量刑等語
    ，為無理由，應予駁回。
據上論斷，應依刑事訴訟法第455條之1第1項、第3項、第368條
，判決如主文。
本案經檢察官乙○○到庭執行職務。
中    華    民    國    98    年    4     月    30    日
                  刑事第十七庭    審判長法  官  高文崇
                                        法  官  張清洲
                                        法  官  林世民
以上正本證明與原本無異。
本件不得上訴。
                                        書記官  紀俊源
中    華    民    國    98    年    4     月    30    日
附錄論罪科刑法條：
 中華民國刑法第339條
意圖為自己或第三人不法之所有，以詐術使人將本人或第三人之
物交付者，處5年以下有期徒刑、拘役或科或併科1千元以下罰金
。
以前項方法得財產上不法之利益或使第三人得之者，亦同。
前二項之未遂犯罰之。
中華民國刑法第30條
幫助他人實行犯罪行為者，為幫助犯。雖他人不知幫助之情者，
亦同。
幫助犯之處罰，得按正犯之刑減輕之。


司法院資訊處製作；財團法人民間司法改革基金會備份。
